【裁判字號】    98,訴,2536
【裁判日期】    980731
【裁判案由】    毒品危害防制條例
【裁判全文】
臺灣板橋地方法院刑事判決              98年度訴字第2536號
公  訴  人  臺灣板橋地方法院檢察署檢察官
被      告  甲○○
                    （現寄押於臺灣臺北看守所）
上列被告因違反毒品危害防制條例案件，經檢察官提起公訴（98
年度毒偵字第3532號），由本院合議庭裁定改依簡式審判程序審
理，並判決如下：
    主  文
甲○○施用第壹級毒品，處有期徒刑柒月。
    事  實
一、甲○○於民國87年間因施用毒品案件，經依臺灣板橋地方法
    院（下稱本院）87年度毒聲字第909 號裁定送觀察、勒戒後
    ，認無繼續施用毒品之傾向，乃由臺灣板橋地方法院檢察署
    檢察官於87年8 月17日以87年度偵字第15600 號為不起訴處
    分確定；復於89年間因施用第1 、2 級毒品案件，經依本院
    89年度毒聲字第3162號裁定送觀察、勒戒後，認有繼續施用
    毒品之傾向，再由本院89年度毒聲字第3508號裁定令入戒治
    處所強制戒治，並經本院89年度訴字第2000號各判處有期徒
    刑8 月、3 月，應執行有期徒刑9 月確定（強制戒治部分，
    此間於90年3 月1 日經裁定停止戒治，所餘戒治期間付保護
    管束，其後再經裁定撤銷停止戒治，甫於90年12月13日戒治
    期滿）；再於90年間因施用第1 級毒品案件，經本院91年度
    訴字第988 號判處有期徒刑8 月確定，前開2 案件經接續執
    行後，已於92年3 月4 日縮短刑期假釋付保護管束而出監，
    甫於92年4 月9 日假釋付保護管束期滿未經撤銷，其未執行
    之刑，以已執行論（於本件不構成累犯），詎其猶不知悔改
    ，且未戒除毒癮，竟又基於施用第1 級毒品海洛因之犯意，
    於98年3 月30日上午10時許，在其位於臺北縣三重市○○街
    之公共廁所內，以將毒品海洛因置於針筒內注射至體內之方
    式，施用毒品海洛因1 次，嗣其因另案遭通緝，為警於同日
    17 時30 分許，在臺北縣三重市○○街125 巷口查獲，此間
    經採集其尿液送驗之結果，呈毒品鴉片類陽性反應，始循線
    查悉上情。
二、案經臺北縣政府警察局三重分局報告臺灣板橋地方法院檢察
    署檢察官偵查起訴。
    理  由
一、上開犯罪事實，業經被告甲○○於本院審理時自白不諱，並
    有台灣檢驗科技股份有限公司98年4 月22日UL/2009/40458
    號濫用藥物檢驗報告各1 份及臺北縣政府警察局三重分局查
    獲毒品案件被移送者姓名代碼對照表各1 份附卷可稽，足認
    被告自白要與事實相符。再者，被告有事實欄所示之施用毒
    品前科，有臺灣高等法院被告前案紀錄表1 份在卷可參，是
    被告犯本件施用毒品海洛因之罪，其事證明確，應依法論科
    。
二、按施用第1 、2 級毒品為犯罪行為，毒品危害防制條例第10
    條定有處罰明文。故施用第1 、2 級毒品者，依上揭規定本
    應科以刑罰，惟基於刑事政策，對合於一定條件之施用者，
    則依同條例第20條、第23條之規定，施以觀察、勒戒或強制
    戒治之保安處分。又毒品危害防制條例於92年7 月9 日修正
    公佈，自93年1 月9 日施行。其中第20條、第23條將施用毒
    品之刑事處遇程式，區分為「初犯」及「5 年內再犯」、「
    5 年後再犯」。依其立法理由之說明：「初犯」，經觀察、
    勒戒或強制戒治後，應為不起訴處分或不付審理之裁定；「
    5 年內再犯」者，因其再犯率甚高，原實施之觀察、勒戒及
    強制戒治既已無法收其實效，爰依法追訴或裁定交付審理。
    至觀察、勒戒或強制戒治執行完畢釋放後，「5 年後再犯」
    者，前所實施之觀察、勒戒或強制戒治已足以遮斷其施用毒
    品之毒癮，為期自新及協助其斷除毒癮，仍適用「初犯」規
    定，始應先經觀察、勒戒、強制戒治之程式。從而依該次修
    正後之規定，僅限於「初犯」及「5 年後再犯」二種情形，
    應先經觀察、勒戒或強制戒治之程式，此乃該條例第10 條
    之例外規定。倘被告於5 年內已再犯，經依法追訴處罰，縱
    其第3 次（或第3 次以上）再度施用毒品之時間，在初犯經
    觀察、勒戒或強制戒治執行完畢釋放5 年以後，因與單純之
    「5 年後再犯」之情形有別，不合於「5 年後再犯」之例外
    規定；且因已於「5 年內再犯」，顯見其再犯率甚高，原實
    施觀察、勒戒或強制戒治，已無法收其實效，即應回歸原則
    性規定，由檢察官逕行起訴，依該條例第10條處罰（最高法
    院96年度台非字第69號判決可資參照）。查本件被告於87年
    間因施用毒品案件，經送觀察、勒戒後，認無繼續施用毒品
    之傾向，業由臺灣板橋地方法院檢察署檢察官為不起訴處分
    確定；復於89年間因施用第1 、2 級毒品案件，經裁定送觀
    察、勒戒後，認有繼續施用毒品傾向，再由本院裁定送強制
    戒治，此間經裁定停止戒治，所餘期間付保護管束，其後再
    經撤銷停止戒治再施予強制戒治，已於90年12月13日強制戒
    治期滿，並經本院89年度訴字第2000號各判處有期徒刑8 月
    、3 月，應執行有期徒刑9 月確定；再於90年間施用第1 級
    毒品案件，經本院91年度訴字第988 號判處有期徒刑8 月確
    定，均已如前述，則雖本件再犯之時間，係在「初犯」經觀
    察、勒戒或「二犯」經強制戒治執行完畢釋放之5 年以後，
    亦自屬「已於5 年內再犯」施用毒品之情形，應依該條例第
    10條處罰，合先敘明。
三、核被告所為，係犯毒品危害防制條例第10條第1 項之施用第
    1 級毒品罪。又其施用前後持有第1 級毒品海洛因之低度行
    為，應為施用第1 級毒品海洛因之高度行為所吸收，不另論
    罪。爰審酌被告前已有施用毒品之前科紀錄，並經觀察、勒
    戒及強制戒治之戒毒療程，始終未能戒除毒品之誘惑，且其
    正值成年，尚有謀生能力，竟不思努力工作，尋求正常生活
    ，一再沾染施用毒品之惡習，戕害身心不淺，並衡諸其生活
    狀況、施用毒品之手段、動機等一切情狀，量處如主文所示
    之刑，以資警惕。
四、末按「除被告所犯為死刑、無期徒刑、最輕本刑為3 年以上
    有期徒刑之罪或高等法院管轄第一審案件者外，於前條第1
    項程序進行中，被告先就被訴事實為有罪之陳述時，審判長
    得告知被告簡式審判程序之旨，並聽取當事人、代理人、辯
    護人及輔佐人之意見後，裁定進行簡式審判程序。」刑事訴
    訟法第273 條之1 第1 項定有明文。查本件被告所犯毒品危
    害防制條例第10條第1 項之罪，並非最輕本刑為3 年以上有
    期徒刑之罪，且被告於本院98年7 月30日準備程序進行中，
    復就被訴之事實為有罪之陳述，經告知被告簡式審判程序之
    旨，被告及公訴人對於本件改依簡式審判程序審理均表示同
    意，是本院即依前揭刑事訴訟法規定，裁定本件進行簡式審
    判程序，附此敘明。
據上論斷，應依刑事訴訟法第273條之1 第1項、第299條第1項前
段，毒品危害防制條例第10條第1 項，判決如主文。
本案經檢察官黃明絹到庭執行職務。
中    華    民    國    98    年    7     月    31    日
                          刑事第十九庭
                                法  官  楊仲農
上列正本證明與原本無異。
如對本判決不服，應於送達後10日內，向本院提出上訴狀。（應
抄附繕本）
                                書記官  陳香君
中    華    民    國    98    年    8     月    4     日
附錄本判決論罪之法律條文：
毒品危害防制條例第10條：
施用第一級毒品者，處六月以上五年以下有期徒刑。
施用第二級毒品者，處三年以下有期徒刑。


司法院資訊處製作；財團法人民間司法改革基金會備份。
